【裁判字號】    98,訴,3599
【裁判日期】    981211
【裁判案由】    侵占等
【裁判全文】
臺灣板橋地方法院刑事判決              98年度訴字第3599號
公  訴  人  臺灣板橋地方法院檢察署檢察官
被      告  甲○○
上列被告因業務侵占等案件，經檢察官提起公訴（97年度偵字第
26236 號），本院依簡式審判程序判決如下：
    主  文
甲○○意圖為自己不法之所有，而侵占對於業務上所持有之物，
處有期徒刑柒月；又行使偽造私文書，足以生損害於他人，處有
期徒刑月，偽造之「長玖設計有限公司」、「丙○○」之印章
各壹枚及免用統一發票收據上所偽造之「長玖設計有限公司」、
「丙○○」印文各壹枚均沒收。應執行有期徒刑捌月，偽造之「
長玖設計有限公司」、「丙○○」之印章各壹枚及在免用統一發
票收據上所偽造之「長玖設計有限公司」、「丙○○」印文各壹
枚均沒收。
    事  實
一、甲○○前於民國97年1 月間與丙○○、乙○○、徐正學（由
    其妻林姿伶出名為股東）共同出資成立長玖設計工程有限公
    司（址設臺北縣土城市○○路376 號4 樓，下稱長玖公司）
    ，並推由丙○○擔任負責人，甲○○則擔任業務員，負責接
    洽業務、收取款項等業務，為從事業務之人。甲○○於97年
    3 月間為長玖公司承接到中華身心靈能量協會（起訴書將客
    戶名稱誤載為傑鈦工程有限公司，以下均同為更正）之工程
    ，於依雙方契約約定向該協會請領工程款時，除依長玖公司
    之規定指示中華身心靈能量協會財務林素雲將第一期工程款
    新臺幣（下同）20萬元，於97年4 月3 日匯入丙○○在富邦
    商業銀行土城分行之帳戶外，詎因急需資金使用，竟意圖為
    自己不法之所有，基於業務侵占之犯意，於97年4 月29日、
    同年月30日指示不知情之該協會財務林素雲將其中部分工程
    款24萬元、16萬元匯入其債權人傑鈦工程有限公司分別在華
    南商業銀行埔墘分行帳號000000000000號及合作金庫商業銀
    行新店分行帳號0000000000000 號帳戶內（起訴書漏載上開
    華南商業銀行之帳戶），並將林素雲所繳付之部分工程款現
    金13萬元，變易持有為所有而予以侵占入己，合計侵占金額
    達53萬元；又甲○○因需開立已收取工程款75萬5 千元之收
    據予中華身心靈能量協會，遂另基於偽造及行使偽造私文書
    之犯意，於97年4 月間某日，在臺北縣板橋市委請不知情之
    刻印店人員偽造「長玖設計有限公司」、「丙○○」之印章
    各1 枚後，將上開偽造之印章蓋用在買受人為中華身心靈能
    量協會之免用統一發票收據上，偽造「長玖設計有限公司」
    、「丙○○」之印文，而以上開收據作為已收受工程款之證
    明，並在臺北縣板橋市農會大廈，持之交付予該協會之財務
    林素雲而行使之，以上所為足以生損害於長玖公司及中華身
    心靈能量協會。嗣丙○○查覺未收到該等工程款，經向中華
    身心靈能量協會查詢後，始悉上情。
二、案經長玖公司代表人丙○○訴由臺灣板橋地方法院檢察署檢
    察官偵查起訴。
    理  由
一、本院於準備程序進行中，被告甲○○就被訴事實為有罪之陳
    述，經告知被告簡式審判程序之旨，並聽取公訴人及被告之
    意見後，裁定進行簡式審判程序。
二、前揭事實，業據被告於偵查中及本院審理中坦承不諱，核與
    告訴人長玖公司代表人丙○○於偵查中證述之情節相符，並
    有上蓋用有偽造之「長玖設計有限公司」、「丙○○」印文
    之免用統一發票收據1 紙、匯款申請書3 紙、長玖公司設立
    登記表及股東同意書各1 份等件附卷可稽，其所為自足生損
    害於告訴人長玖公司及中華身心靈能量協會，足認被告之自
    白與事實相符。本件事證明確，被告犯行洵堪認定，應予依
    法論科。
三、核被告所為，係犯刑法第336 條第2 項之業務侵占罪及刑法
    第216 條、第210 條之行使偽造私文書罪。又被告偽造上開
    「長玖設計有限公司」、「丙○○」印章各1 枚，並於前揭
    免用統一發票收據上偽造印文之行為，均係偽造私文書之部
    分行為；且其偽造私文書之低度行為，亦為行使之高度行為
    所吸收，均不另論罪。再被告利用不知情之刻印店人員偽造
    上開印章，為間接正犯。又被告所犯上開業務侵占罪、行使
    偽造私文書罪，乃犯意各別，行為互殊，應予分論併罰。爰
    審酌被告身為告訴人長玖公司之股東，並兼任業務，竟違反
    職務上之誠實原則，利用職務之便，侵占業務上所持有之款
    項共計53萬元，並偽造免用統一發票收據持以向告訴人之客
    戶中華身心靈能量協會而行使之，損害告訴人之權益，且於
    97年11月21日即向告訴人及檢察官陳明於3 個月後會將所侵
    占之53萬元一次還清，然迄今已逾1 年，尚有34萬元未清償
    ，暨參酌其犯罪之動機、手段、智識程度、犯後態度等一切
    情狀，分別量處如主文所示之刑，並定其應執行之刑。又被
    告所偽造之「長玖設計有限公司」、「丙○○」印章各1 枚
    ，及在上開免用統一發票收據上偽造之「長玖設計有限公司
    」、「丙○○」印文各1 枚，均係偽造之印章、印文，雖未
    扣案，然無證據證明業已滅失，爰依刑法第二百十九條規定
    ，不問屬於犯人與否，併予宣告沒收。
據上論斷，應依刑事訴訟法第273 條之1 第1 項、第299 條第1
項前段，刑法第336 條第2 項、第216 條、第210 條、第51條第
5 款、第219 條，刑法施行法第1 條之1 第1 項、第2 項前段，
判決如主文。
本案經檢察官林慈雁到庭執行職務。
中    華    民    國    98    年    12    月    11    日
                  刑事第十三庭  法  官  王士珮
以上正本證明與原本無異
如不服本判決應於收受判決後10日內向本院提出上訴書狀，並
應敘述具體理由。其未敘述上訴理由者，應於上訴期間屆滿後
20日內向本院補提理由書（均須按他造當事人之人數附繕本）
「切勿逕送上級法院」。
                                書記官  金和國
中    華    民    國    98    年    12    月    11    日
附錄本案論罪科刑法條全文：
中華民國刑法第210條
偽造、變造私文書，足以生損害於公眾或他人者，處5年以下有
期徒刑。
中華民國刑法第216條
行使第210 條至第215 條之文書者，依偽造、變造文書或登載不
實事項或使登載不實事項之規定處斷。
中華民國刑法第336條
對於公務上或因公益所持有之物，犯前條第1 項之罪者，處1 年
以上7 年以下有期徒刑，得併科5 千元以下罰金。
對於業務上所持有之物，犯前條第1 項之罪者，處6 月以上5 年
以下有期徒刑，得併科3 千元以下罰金。
前二項之未遂犯罰之。


司法院資訊處製作；財團法人民間司法改革基金會備份。
